【裁判字號】    92,重訴,7
【裁判日期】    920815
【裁判案由】    殺人等
【裁判全文】
臺灣桃園地方法院刑事判決                            九十二年度重訴字第七號
    公  訴  人  臺灣桃園地方法院檢察署檢察官
    被      告  乙○○
    指定辯護人  本院公設辯護人己○○
右列被告因殺人等案件，經檢察官提起公訴（九十一年度偵字第一九七五九號），本
院判決如左：
    主  文
乙○○殺人，處有期徒刑拾壹年，褫奪公權陸年；又遺棄屍體，處有期徒刑貳年。應
執行有期徒刑拾貳年，褫奪公權陸年。
    事  實
一、乙○○與甲○○係夫妻，兩人感情並不和睦，時而發生爭執，民國九十年十月間
    ，甲○○因工作關係認識莊育坤，莊育坤見其貌美百般追求，甲○○雖屢以其已
    有家室為由相拒，然莊育坤並不放棄；九十年十一月間，甲○○再因細故與乙○○起爭執，莊育坤得知後即勸說其離婚並表示願照顧其生活，甲○○遂離家與莊
    育坤在桃園縣中壢市○○○路○段一六五號三樓賃屋同居，惟終因莊育坤經常酗
    酒及不捨家中之幼子，在取得乙○○之諒解後，甲○○毅然返家團圓，然莊育坤
    並不死心，仍持續以電話騷擾，乙○○夫妻間即經常為此爭吵，其間甲○○亦多
    次離家與莊育坤同居，最後在乙○○表明願盡棄前嫌、重修舊好之情形下，甲○○決定與莊育坤結束此不正常之男女關係。嗣莊育坤因施用毒品案件經裁定送戒
    治處所執行強制戒治，九十一年十月二十三日停止戒治出所，同年月二十五日凌
    晨二時許，莊育坤酒後至乙○○位於桃園縣中壢市○○○街一一七號二樓住處門
    口大聲喧鬧丟擲石塊，要求甲○○隨其外出，因音量過大引起鄰居不滿出面制止
    ，莊育坤悻然離去，乙○○為此再與甲○○爭吵，為澈底解決此不正常之關係，
    乙○○要求三人當面解決，甲○○遂於當日上午七時許至莊育坤住處邀其外出談
    判，然莊育坤以事不關己為由拒絕，甲○○無奈獨自返家，乙○○見莊育坤未隨
    同而來，誤會甲○○不願斬斷情緣，竟怒毆甲○○，經路人見狀報警，甲○○即
    為桃園縣警察局中壢分局普仁派出所警員帶返派出所保護，乙○○認為事情終要
    解決，即於同日上午八時許自行至莊育坤住處，要其一同前住普仁派出所與其妻
    甲○○當面談清楚，莊育坤原不同意前往，經乙○○再三請求，遂同意前往充當
    和事佬，惟兩人抵達派出所後，甲○○表示心情不好及不願再見到莊育坤，莊育
    坤遂提議至乙○○住處等甲○○返家後再一起協商，乙○○認為此議甚好，兩人
    即返回乙○○住處，乙○○並取出高梁酒與莊育坤對飲（未至耗弱程度），閒聊
    間，乙○○請求莊育坤不要再糾纏甲○○，詎莊育坤不僅未予承諾且態度傲慢不
    羈，引起乙○○不滿，兩人乃起口角，進而拉扯互毆，莊育坤因此受有左手背側
    皮下瘀血、右手掌背側及腕背側、右手臂外側皮下瘀血（傷害部分未據合法告訴
    ），嗣短暫平息後，乙○○自廁所出來，莊育坤續以：「幹都幹了，要不然你想
    怎樣。」等語相譏，乙○○聞之，不甘自己委屈求和卻反遭莊育坤言詞相譏，且
    因綠雲罩頂已引為鄰里笑柄，隱忍多時之怒火頓時傾洩而出，遂起殺人犯意，見
    客廳風琴上有木製球棒一支，即順勢拿起雙手握棒，趁莊育坤不注意之際，自背
    後由上而下，右而左之方向，朝其頭部右側頂顳部猛然揮擊二次，莊育坤頓時癱
    於沙發上，因顱內出血、顱骨破碎性骨折致出血神經性休克死亡，乙○○見闖下
    大禍，在客廳呆坐片刻後，即一人外出無目地遊蕩，途中思及莊育坤之屍體如擺
    放家中，終會為他人發覺，因之另起遺棄屍體犯意，於同日晚上約二十時許，向
    不知情之友人庚○○（經檢察官為不起訴處分）借得藍色箱型車後，獨自一人駕
    車返家載運屍體，為防血液沿路流出，即取出家中塑膠袋將莊育坤屍體頭部套住
    ，再以塑膠袋綑綁其雙腳，並以家中之紅花色的被套、黃色涼被、藍色涼被各一
    條將屍體包裹後搬運上車，沿路尋覓棄屍地點，迨駛至桃園縣龍潭鄉○○村○○
    路三水分線十七號電桿旁，即停車將屍體推落山谷，迅即駕車離開現場，沿途並
    在桃園縣平鎮市三興分線十號電桿對面草叢，將包裹屍體之紅花色被套及黃色、
    藍色涼被各一條丟棄在草叢內，翌日（二十六日）凌晨四時許，駕車返回桃園縣
    中壢市○○○街十一號庚○○住處還車，並在庚○○住處客廳沙發上睡覺，同日
    白天乙○○返家將屋內血跡清洗整理，並將球棒及酒瓶等物收集後，丟棄於住處
    附近之垃圾堆，同日晚上約二十三時許，又向不知情之庚○○借用箱型車，表示
    欲將家中之沙發丟棄，並請其幫忙載運，兩人即合力將乙○○家中底部沾滿血跡
    之沙發及落地窗簾等物，載運至桃園縣平鎮市○○路桃園客運高山下站牌旁丟棄
    ，隨即返回少康二街十一號庚○○住處，當日乙○○又睡在庚○○家客廳沙發。
    嗣於九十一年十月三十日中午十二時許，台灣電力股份有限公司外包樹竹維修員
    宗順理欲修剪桃園縣龍潭鄉○○村○○路三水分線十七號電桿旁樹木時，發現莊
    育坤屍體遭棄置該處，經警循線於九十一年十月三十一日二十二時五十分，在桃
    園縣中壢巿少康二街十一號逕行拘提乙○○到案而查獲上情。
二、案經桃園縣警察局平鎮分局報請暨丁○○、丙○○訴由桃園地方法院檢察署檢察
    官偵查起訴。
    理  由
一、訊據被告乙○○對於右揭時地殺害被害人莊育坤及遺棄屍體之犯行坦承不諱。辯
    護意旨則以：被告坦承殺人及遺棄屍體犯行，惟請念及被害人莊育坤於生前趁被
    告服刑之際，與其配偶甲○○同居，待被告出獄後，仍不顧甲○○欲結束畸戀返
    家之意願，一再糾纏，甚而於深夜至被告住處喧鬧，引起鄰人之側目，被害人莊
    育坤囂張之行徑實令被告難以忍受，且按中國民情，妻子與人通姦實屬對被告重
    大之侮辱，被告出獄後得知上情，仍願忍受屈辱與被害人莊育坤協商，好言請求
    ，詎被害人莊育坤竟惡言相向，態度傲慢，終惹來殺身之禍，被告雖應為其殺人
    犯行負其罪責，惟被害人莊育坤對此亦難辭其咎，請於量刑時斟酌被告行為時所
    受之刺激，及被告有心改過，自始坦承犯行，態度良好等情狀，給予被告自新之
    機會等語。
二、經查，被告對於其如何殺害被害人莊育坤及遺棄屍體行為，於警訊、偵查及本院
    審理時供承：伊妻子甲○○於九十年十月間起與被害人莊育坤即有不正常之男女
    同居關係，被害人莊育坤嗣因案入獄，於九十一年十月二十三日出獄後，隨於同
    年月二十五日凌晨二時許，酒後至伊中壢市○○○街一一七號二樓的住處樓下喧
    鬧丟擲石塊，要伊妻子外出，因喧鬧聲過大，引起鄰居不滿出面制止，被害人莊
    育坤始悻然離去，當時伊妻子甲○○即向伊表白已結束與被害人莊育坤之不正常
    關係，並求伊諒解，伊有答應惟表示應三人一起協商解決，伊妻子於當日（二十
    五日）上午七時許即至被害人莊育坤住處，惟被害人莊育坤表示事不關己不願外
    出，伊見伊妻子獨自返家，以為其不願澈底解決，因而怒毆伊妻子，經路人見狀
    報警，伊妻子即為中壢警察分局普仁派出所警員帶返派出所保護，伊嗣於同日上
    午八時許自行前往被害人莊育坤住處，邀其一同前住普仁派出所與伊妻子當面談
    清楚，被害人莊育坤同意後，二人即一同前往，惟抵達派出所後，伊妻子稱心情
    不好及表示不願再看到被害人莊育坤，被害人莊育坤即提議至伊住處等伊妻子返
    家，三人再一起協商，伊同意並與被害人莊育坤返回住處，在伊家中伊有拿出高
    梁酒與被害人莊育坤同飲，二人邊喝邊談，伊請被害人莊育坤不要再與伊妻甲○○來往，惟被害人莊育坤竟態度傲慢不屑，二人乃起口角，進而拉扯互毆，短暫
    平息後，伊自廁所出來，被害人莊育坤仍以：「幹都幹了，要不然你想怎樣。」
    等語譏諷，二人再起爭執，伊不甘心綠雲罩頂，委屈求和卻遭被害人莊育坤反詞
    相譏，怒火中燒，乃起殺人之意，見客廳風琴上有木製球棒一支，即左手順勢拿
    起球棒，雙手握球棒，趁被害人莊育坤不注意之際，側身自後朝被害人莊育坤頭
    部猛擊二下，被害人莊育坤頓時倒臥於沙發上，伊見闖下大禍，在客廳呆坐片刻
    後，即一人外出無目地遊蕩，途中思及被害人莊育坤屍體擺放家中，終會為他人
    發覺，因之另起遺棄屍體犯意，當日晚上約二十時許，至友人庚○○住處借車，
    恰庚○○不在，伊即請庚○○之妻撥電話給庚○○，伊即向庚○○稱欲載水電工
    具，向其借車使用，伊借得藍色箱型車後，獨自一人返家載運屍體，因被害人莊
    育坤頭部流血，伊惟恐搬運過程血會沿路流下，遂先以家中之粉紅色塑膠袋將其
    頭部套住，防止血液流出，並再拿兩條粉紅色塑膠袋綑綁其雙腳，又以家中紅花
    色的被套、黃色涼被、藍色涼被各一條將被害人莊育坤屍體包裹後搬運上車，沿
    路尋覓棄屍地點，迨駛至桃園縣龍潭鄉○○村○○路三水分線十七號電桿旁，見
    該地路旁斜坡陡峭，即停車並將屍體推落山谷，迅即駕車離開現場，沿途在桃園
    縣平鎮市三興分線十號電桿對面草叢，將包裹屍體之紅花色被套及黃色、藍色涼
    被各一條丟棄在草叢內，翌日（二十六日）凌晨四時許，駕車返回桃園縣中壢市
    ○○○街十一號庚○○住處，並在庚○○住處客廳沙發睡覺，同日白天伊返家將
    家中客廳遺留之血跡清洗整理，並將球棒及酒瓶等物收集後，丟棄於住處附近之
    垃圾堆，晚上約二十三時許，伊又向庚○○借車，表示欲將家中之沙發丟棄，並
    請庚○○幫忙載運，二人即合力將伊家中底部沾有血跡之沙發、落地窗簾等物，
    載運至桃園縣平鎮市○○路桃園客運高山下站牌旁丟棄，隨即返回少康二街十一
    號庚○○住處，當日伊又睡在庚○○家客廳沙發上等語，經核與證人即被告之妻
    甲○○證稱：被害人莊育坤於案發當日凌晨二時許，確曾至伊住處喧鬧，經伊向
    被告表示已結束與被害人莊育坤之不正常關係後，被告即稱要三人一起協商解決
    ，伊當日上午七時許即至被害人莊育坤住處欲找莊育坤，惟為莊育坤拒絕，被告
    因誤會而毆打伊，經警到場，伊即至普仁派出所受保護，並申請保護令，嗣伊經
    社會局安置，伊有返家拿取衣物，在客廳有見到被害人莊育坤躺在沙發上，伊當
    時以為其係酒醉睡覺，不知其已死亡等語。證人戊○○證稱：被害人莊育坤於案
    發當日凌晨二時許，確曾至「Ａ咪」（即甲○○）住處喧鬧，當日早上五、六時
    （應為七、八時），Ａ咪（甲○○）即至伊住處要找被害人莊育坤外出，惟莊育
    坤以事不關己而拒絕，未幾，「Ａ咪」之夫亦至伊住處要找被害人莊育坤外出，
    二人在門外有起爭執，後來被害人莊育坤說要充當和事佬而隨同「Ａ咪」之夫一
    起外出，此後即未再見到被害人莊育坤等語，及證人庚○○證稱：被告先後於十
    月二十五日二十一時許及翌日（二十六日）二十三時許，分別以欲載運水電工具
    及丟棄不要之沙發傢俱為由，向伊借用車號ＩＧ－０三九九號箱型車二次，並由
    伊幫忙載運沙發丟棄等語均相符合，因之被告供承其於案發前原有意與被害人莊
    育坤協商解決，其將被害人莊育坤殺害係屬臨時起意，而非計畫性犯罪，及案發
    後為湮滅事證而獨自一人將被害人莊育坤之屍體遺棄在桃園縣龍潭鄉山區等情，
    應屬實情，又被告位於桃園縣中壢市○○○街一一七號二樓住處，於案發後雖經
    被告刻意清洗整理，惟經警到場採樣檢驗結果，於屋內仍發現有十二處地點殘留
    被害人莊育坤之血跡，有內政部警政署刑事警察局鑑驗書一份在卷可稽，又被告
    用以包裹屍體所用之紅花色的被套、黃色涼被、藍色涼被，及沾有被害人莊育坤
    血液之沙發等物，於案發後經警依被告供承之棄置地點而分別尋獲等情，亦有勘
    驗照片及上開扣案物在卷可佐，凡此均與被告供承其係在桃園縣中壢市之住處客
    廳將被害人莊育坤殺害之情相符。再被害人莊育坤確因受鈍器揮擊頭部而死亡之
    事實，亦經檢察官督同法醫師相驗屬實，有勘驗筆錄、相驗屍體證明書、驗斷書
    在卷可稽，而被害人莊育坤屍體經法醫師解剖檢驗結果：『其外傷部分：(一)鈍器
    性骨折傷：右側頂顳及枕部有粉碎性骨折。(二)鈍器撕裂傷：右耳廓撕裂傷。右枕
    部三點五乘一公分、右枕部下二乘一點五公分、右頂部八點五乘二點六公分和右
    顳部三公分。(三)左手腕背側舊骨折（固定）處有皮下瘀血（三公分）（？防禦性
    傷）。(四)右手掌背側及腕背側（腕五乘五公分），右手臂外側（三公分），有皮
    下出血（？防禦性傷）。經解剖後，頭部：除前述外傷外，頭皮下有出血于右顳
    、頂、枕部和左顳，顱骨有破碎性骨折于右頂骨、蝶骨和枕骨，腦髓重一二００
    公克，腦膜血管有蜘蛛膜下腔出血于右頂、顳部和左顳部，難以評估出血量，實
    質切面呈明顯死後變化，實質內無法判定，皮質性挫傷，第一頸椎無脫臼。死因
    看法：「死者莊育坤，四十五歲，男性，由解剖及筆錄知死者係因鈍器外傷性（
    頭部）造成顱內出血和顱骨破碎性骨折致出血神經性休克致死；死者有防禦傷看
    來，應是有知覺情形下遭打擊，而頭部外傷至少有二次敲擊，死者生前有喝酒」
    ，鑑定結果：「死者莊育坤，四十五歲，男性，係因頭部外傷（鈍器）致出血神
    經性休克死亡（死亡方式：他殺），死者生前有喝酒」』，有法務部法醫研究所
    （九一）法醫所醫鑑字第一五七三號鑑定書一份在卷可稽，其鑑定之意見與被告
    供承其與被害人莊育坤於案發前曾共飲高梁酒，及其以球棒揮擊被害人莊育坤頭
    部之前，二人曾有口角爭執及互為拉扯毆打等情相符，凡此益徵被告之自白與事
    實相符。按頭部為人體脆弱之部位，任何外力之撞擊均可導致死亡，為公眾週知
    之事實，亦應為被告所已知，被告以堅硬之木製球棒，朝被害人莊育坤頭部重擊
    二次，使被害人莊育坤頭部蜘蛛膜下腔出血、顱骨粉碎性骨折，致出血神經性休
    克死亡，足見被告當時用力之猛、殺意之堅，其欲置被害人莊育坤於死之犯意，
    實屬明確，又以被害人莊育坤係右側頂顳及枕部粉碎性骨折，且其撕裂傷部位亦
    均在頭部右側，被告係慣用右手之人，如案發當時被害人莊育坤係與被告正面相
    對，以被告自承其當時係雙手握棒揮擊，則被害人莊育坤頭部之重擊部位應係在
    左側，而非右側，且亦應有防禦性傷痕，然被害人莊育坤身體並無其他防禦性傷
    （手部之傷害係先前爭執拉扯時所受之傷），以此推論，案發當時，被告應係趁
    被害人莊育坤不注意之際，自被害人莊育坤之背後或側面，雙手持球棒，以右而
    左，上而下之方向，朝被害人莊育坤右側頭部猛烈揮擊二次，且以被害人莊育坤
    受此重擊後有脫糞現象，有照片存卷可稽，被害人莊育坤應係因被告持球棒重擊
    後，因頭部顱骨粉碎性骨折，致出血神經性休克而當場死亡，益臻明確，被告殺
    人、遺棄屍體犯行，事證明確，洵堪認定。
三、核被告所為，係犯刑法第二百七十一條第一項之殺人罪及同法第二百四十七條第
    一項之遺棄屍體罪。所犯上開二罪，犯意各別，行為互殊，應予分論併罰。爰審
    酌被告因其妻甲○○與被害人莊育坤之不正常關係，被告受此羞辱內心痛苦之情
    ，復受被害人莊育坤深夜無理挑釁，及被告為顧全家庭和諧及子女之利益，尋求
    與被害人莊育坤協商解決時，卻反遭被害人莊育坤言語相譏，被告一時怨恨難遏
    ，終鑄此大錯，其殺人犯行雖無可赦，然其犯罪之動機尚非無可原諒之處；又被
    告為警查獲，對於犯行坦承不諱，知所悔悟，且當庭對被害人莊育坤之家屬表示
    歉意及願負賠償之責等犯後之態度，公訴人具體求處被告有期徒刑二十年，本院
    認稍嫌過重，爰分別量處如主文所示之刑，並定其應執行之刑，又依被告所犯殺
    人罪，認為依其犯罪之性質有褫奪公權之必要，爰併諭知宣告褫奪公權六年，以
    示懲戒。末查被告持以犯殺人罪之木製球棒一支雖為被告所有供犯罪所用之物，
    然既未扣案，且被告供承其於案發後已將之丟棄於垃圾堆，則依常情該球棒既丟
    棄於垃圾堆，經清運後如非焚燒即是掩埋，應認已滅失，爰不予宣告沒收。
據上論斷，應依刑事訴訟法第二百九十九條第一項前段，刑法第二百七十一條第一項
、第二百四十七條第一項、第五十一條第五款、第三十七條第二項，判決如主文。
本案經檢察官鍾和憲到庭執行職務。
中      華      民      國      九十二      年    八      月    十五    日
                                臺灣桃園地方法院刑事第一庭
                                    審判長法官 吳爭奇
                                          法官 陳永來
                                          法官 黃斯偉
右正本證明與原本無異。
如不服本判決，應於判決送達後十日內向本院提出上訴狀( 應附繕本 )，上訴於
臺灣高等法院。
                                        書記官 李珈慧
中      華      民      國      九十二      年    八      月    十五   日
論罪法條之依據：
中華民國刑法第二百四十七條
 (侵害屍體罪、侵害遺骨遺髮殮物遺灰罪)
損壞、遺棄、污辱或盜取屍體者，處六月以上五年以下有期徒刑。
損壞、遺棄或盜取遺骨、遺髮、殮物或火葬之遺灰者，處五年以下有期徒
刑。
前二項之未遂犯罰之。
中華民國刑法第二百七十一條
 (普通殺人罪)
殺人者，處死刑、無期徒刑或十年以上有期徒刑。
前項之未遂犯罰之。
預備犯第一項之罪者，處二年以下有期徒刑。


司法院資訊處製作；財團法人民間司法改革基金會備份。
